【裁判字號】    99,上易,745
【裁判日期】    990818
【裁判案由】    竊盜
【裁判全文】
臺灣高等法院臺中分院刑事判決         99年度上易字第745號
上  訴  人  臺灣臺中地方法院檢察署檢察官
被      告  甲○○
上列上訴人因被告竊盜案件，不服臺灣臺中地方法院99年度易字
第799號中華民國99年4月9日第一審判決（起訴案號：臺灣臺中
地方法院檢察署99年度撤緩偵字第66號），提起上訴，本院判決
如下：
    主    文
上訴駁回。
    理    由
一、公訴意旨略以：被告甲○○與同案被告廖軒琦（業經台灣台
    中地方法院檢察署緩起訴確定）於民國97年9月4日凌晨4時
    50分許（於竊得車牌號碼3972－NC號自用小客車車內之行動
    電話前不久），在台中市○區○○街與學府路147巷巷道附
    近，由同案被告廖軒琦在現場把風，被告甲○○則戴上同案
    被告廖軒琦所交付之前揭棉質手套一雙，持用同案被告廖軒
    琦所併同交付之鐵鎚一把，擊破被害人乙○○所有，停放於
    該處之車牌號碼RF－4111號自用小客車左前車窗（毀損部分
    未據提出告訴），企圖進入車內行竊，惟因該車車門無法開
    啟，故於尚未得手之際，其二人即行作罷，因認被告此部分
    所為另涉有刑法第三百二十一條第二項、第一項第三款之攜
    帶兇器加重竊盜未遂罪嫌等語。
二、按犯罪事實應依證據認定之，無證據不得認定犯罪事實。又
    不能證明被告犯罪者，應諭知無罪之判決，刑事訴訟法第一
    百五十四條第二項、第三百零一條第一項分別定有明文。又
    事實之認定，應憑證據，如未能發現相當證據，或證據不足
    以證明，自不能以推測或擬制之方法，為裁判基礎（最高法
    院四十年台上字第八六號判例參照）。次按刑法第三百二十
    一條第一項各款所列情形，乃竊盜之加重要件，行為人是否
    構成該條項之犯罪，仍應視行為人已否著手實施同法第三百
    二十條之竊盜行為而定，而竊盜行為之著手，係以已否開始
    財物之搜尋為要件，若行為人僅著手於刑法第三百二十一條
    第一項各款所列之加重要件，而尚未為竊盜行為之著手者，
    仍不能以該條竊盜罪之未遂犯論科（最高法院八十五年台非
    字第一一六號判決參照）。
三、本件檢察官認被告甲○○涉有此部分加重竊盜未遂犯行，無
    非係以該等犯罪事實，業經證人即目擊者潘佳華及證人即車
    牌號碼RF－4111號自用小客車所有人乙○○指述綦詳，復有
    同案被告廖軒琦於警詢及偵查中之供述，暨被告甲○○於警
    詢與偵查中亦自承其與同案被告廖軒琦於當時確係為竊取該
    車牌號碼RF－4111號自用小客車車內之財物，始由其以同案
    被告廖軒琦交付之鐵鎚破壞該車車窗，惟因該車車門無法開
    啟，才轉向竊取亦停放在該車附近之車牌號碼3972－NC號自
    用小車輛等語為據。
四、經查：(一)本案證人即目擊者潘佳華於警詢時證稱：伊於案發
    當時，發現有可疑聲音，覺得有異狀，前往查看後，發現有
    人在案發現場附近鬼鬼祟祟，伊才撥打電話至正義派出所，
    ‧‧‧當警察人員到達後，伊與警方人員一同前往勘查，發
    現有人（廖軒琦）在學府路一四七巷與新華街口把風，而有
    一人（甲○○）正在偷竊自小客車車號3972－NC車內之財物
    等語（見警卷第13頁至第14頁），則依證人潘佳華上開所言
    ，僅得證明被告甲○○與同案被告廖軒琦有竊取車牌號碼39
    72－NC號自用小客車車內財物之情形，尚無從遽予論斷被告
    甲○○與同案被告廖軒琦已著手搜尋車牌號碼RF－4111號自
    用小客車車內物品；(二)依被告甲○○於警詢及偵查中之供述
    ：伊有戴手套，並利用鐵槌敲破自小客車牌號碼RF－4111號
    自用小客車左邊前車窗，但是因為車門無法打開，所以就沒
    有偷那部車車內財物；伊就再去敲破車牌號碼3972－NC自用
    小客車之右前方車窗搜尋財物行竊等語（見警卷第6頁，偵
    字卷第9頁），核與同案被告廖軒琦於偵查中供稱：敲破第
    一部車沒有進去偷，伊就在旁邊看甲○○偷，敲第二部車有
    成功，從裡面偷三支手機等語（見偵字卷第9頁）相符。顯
    見被告甲○○及共犯廖軒琦主觀上係為竊取車內財物，而非
    汽車本身，且由其隨機選擇汽車竊取，見無法開啟第一部車
    後馬上以同一手法進入第二部車內竊取其內財物，自堪信其
    固然有就第一部車內之物品為搜尋財物之動機，惟因無法開
    啟車門而作罷，而未著手搜尋第一部車內之財物；(三)復觀以
    員警拍攝車牌號碼RF－4111號自用小客車之車損照片，顯示
    該車左前車窗玻璃中間偏右下角靠近車門把手處，確實有一
    長約二十五公分、寬約二十公分，而可供一般成人伸手進入
    之破損，有車損相片2幀附卷可憑（見警卷第31頁），是被
    告甲○○供稱其欲以鐵槌破壞車窗玻璃，復伸手進入車內開
    啟車門方式行竊等語尚非子虛，且案發時正值凌晨時分天色
    昏暗，被告甲○○似難僅憑藉該破損處而得以伸手觸及方式
    搜尋車內駕駛座旁之空間，且據被害人乙○○於警詢中亦證
    稱該RF－4111號自用小客車確實僅有左側玻璃窗遭破壞，而
    無其他財物遭竊云云（見警店16頁），是依前揭被告甲○○
    之自白、同案被告廖軒琦之供述、被害人之證稱，暨員警拍
    攝之車損照片顯示，被告甲○○應僅係為圖行竊車牌號碼RF
    －4111號自用小客車車內財物，而以鐵鎚敲破RF－4111號自
    用小客車左側車窗玻璃之方式，預備行竊；然因無法順利開
    啟車門而無從進入被害人所有之前揭自用小客車內搜尋財物
    ，因而放棄行竊該部車輛，則被告甲○○僅以鐵鎚破壞該車
    車窗玻璃之行為，揆諸上開說明意旨，其尚未著手搜尋財物
    ，被告甲○○就上開車號RF－4111號自用小客車車內財物，
    既未著手於竊盜，自與攜帶兇器竊盜未遂罪之構成要件不相
    符合，公訴人遽認被告甲○○此部分所為係涉犯刑法攜帶兇
    器竊盜未遂罪嫌，尚嫌速斷。
五、本件檢察官所舉之證據，既不足以使本院形成被告有對上開
    車號RF－4111號自用小客車著手竊盜行為之心證，此外，本
    院在得依或應依職權調查證據之範圍內，復查無其他積極明
    確之證據，足以認定被告有檢察官所指之罪行，自屬不能證
    明被告犯罪。原審因而為被告無罪之諭知，並無不當，檢察
    官上訴意旨仍認被告已著手對上開車號RF－4111號自用小客
    車為竊盜之行為，指摘原判決不當，為無理由，應予駁回。
六、據上論斷，應依刑事訴訟法第368條，判決如主文。
本案經檢察官丙○○到庭執行職務。
中    華    民    國    99    年    8     月    18    日
            刑事第六庭    審判長法  官  李  文  雄
                                法  官  林  靜  芬
                                法  官  陳  如  玲
以上正本證明與原本無異。
不得上訴。
                                書記官  陳  信  和
中    華    民    國    99    年    8     月    18    日

司法院資訊處製作；財團法人民間司法改革基金會備份。
